【裁判字號】    92,台上,4964
【裁判日期】    920910
【裁判案由】    過失致人於死
【裁判全文】
最高法院刑事判決                              九十二年度台上字第四九六四號
    上  訴  人  台灣高等法院高雄分院檢察署檢察官
    被      告  甲○○
右上訴人因被告過失致人於死案件，不服台灣高等法院高雄分院中華民國九十年三月
三十日第二審判決（九十年度交上訴字第一二號，起訴案號：台灣高雄地方法院檢察
署八十九年度偵字第一二九０七號），提起上訴，本院判決如左：
    主  文
上訴駁回。
    理  由
按刑事訴訟法第三百七十七條規定，上訴於第三審法院，非以判決違背法令為理由，
不得為之。是提起第三審上訴，應以原判決違背法令為理由，係屬法定要件。如果上
訴理由書狀並未依據卷內訴訟資料，具體指摘原判決不適用何種法則或如何適用不當
，或所指摘原判決違法情事，顯與法律規定得為第三審上訴理由之違法情形，不相適
合時，均應認其上訴為違背法律上之程式，予以駁回。本件檢察官上訴意旨略稱：(一)
、肇事路段限速六十公里，被告甲○○於偵查中自承肇事當時其車時速約六十多公里
，此項供述係出於任意性，應可採信，原審僅以被告於警詢時供陳時速約五十公里，
而未向現場處理警員查明，並請專家依現場圖判斷，即認被告未超速行駛，有採證適
用法則不當之違背法令。(二)、據被告於警詢時供述其發現被害人林再何之機車在對面
車道行駛，因另有一車輛減速，林再何為閃避，且因機車放置許多雜物而失控衝向其
車道，其馬上向右閃避等語，則應查明被告在發現林再何之機車衝向其車道時，與其
駕駛之聯結車究竟相距多遠，以為判斷被告駕車有無疏未注意適時警戒前方，預防危
險之發生，作隨時得停車之準備，原審未予調查，有應於審判期日調查之證據未予調
查之違誤云云。
惟查原判決以公訴意旨略稱：被告受僱於美發通運股份有限公司擔任駕駛聯結車（油
罐車）之司機，係以駕駛為業務之人，於民國八十九年六月七日下午五時三十分許，
駕駛車牌號碼ＸＩ｜七八二號聯結車，沿高雄縣大寮鄉○○路由南往北方向行駛，行
經該路八十五之十四號前時，原應注意在郊區道路時速不得超過六十公里，復應注意
車前狀況，並隨時採取必要安全措施，依當時情形又無不能注意之情事，竟疏於注意
，適有林再何騎乘車號ＯＭＧ｜八一二號重型機車，亦沿該路由北往南方向騎乘，行
經上址，因不詳原因駛入對向即被告所行駛之車道內，致所騎乘之機車撞及被告駕駛
之聯結車車身左前輪擋泥板與卸油管處，致人車倒地而受顱骨骨折等傷害當場死亡，
因認被告涉犯刑法第二百七十六條第二項之因業務上之過失致人於死罪嫌云云。原審
綜合全案卷證資料，認定本件車禍，兩車撞擊地點在被告車道內，且係林再何機車前
輪處撞擊被告駕駛之聯結車車頭後之卸油管處，車禍發生原因為林再何服用酒類後，
在已達不能安全駕駛動力交通工具之狀況下，騎乘機車復未在遵行車道內行駛，而駛
入劃有分向限制線之對向車道，被告因事出突然，雖將方向盤右打，仍無法閃避，事
故之發生，非被告所得預見，應無過失可言，認被告之犯罪不足證明，因而維持第一
審諭知被告無罪之判決，駁回檢察官在第二審之上訴，已詳加說明其採證認事之理由
。對被告於檢察官偵查中雖一度供承肇事當時伊車時速為六十多公里，但與其於警詢
時所稱當時車速約五十公里云云不相符合，如何應以其於警詢時之供述為可採信，不
得在無其他證據佐證下，逕以被告於偵查中之供述，認定被告有超速之犯行，亦已詳
述其得心證之理由。況被告前後之供述雖未儘一致，甚或有矛盾之處，但法院仍得衡
情酌理予以取捨，如其對證據取捨之論斷，無違經驗法則或論理法則，即不得率指為
違法。本件被告對肇事當時之車速，前後所供雖稍有不符，但原審衡情酌理定其取捨
，上訴意旨對原審上開取捨之論斷，既未依據卷內資料具體指摘有何違背經驗法則或
論理法則，徒執被告於偵查中之供述係出於任意性，即謂原審未予採信為違背法令，
依首開說明，自難認係適法之第三審上訴理由。矧依前述，原審亦係依憑全案卷證資
料，據以說明並無證據佐證被告於肇事當時委有超速行駛情事，則其對現場處理警員
鄭榮全之證言及卷附現場圖，自業已審酌。綜觀全卷，亦未有上訴人對被告於肇事當
時之車速為何請求調查及應為如何調查之資料，竟於原審判決後，據指原審未予調查
為違背法令，顯亦非依據卷內資料而為指摘。另就被告於警詢時之如上訴意旨(二)所指
供述觀之，其既能於車禍發生前注意及「對向車道另有一車減速，林再何為閃避，且
因機車放置許多雜物而失控衝向其車道，其並即向右閃避」，顯亦無「疏未警戒前方
」之過失情事可言。況第一審對此已訊問被告「你在多遠處看見被害人騎到你車道？
」，據答：「很近時才看到，我看見他車到我車道，我急把方向盤往右轉，……」，
原審於審判期日並已將該證據顯現於審判庭，踐行調查程序，上訴人對該項證據亦無
異詞，經記明筆錄在卷，原審對此並非未予調查審認，上訴意旨此部分所指，亦嫌誤
會。綜上所述，本件上訴意旨所指，均與法律規定得為第三審上訴理由之情形不相適
合，其上訴違背法律上之程式，應予駁回。
據上論結，應依刑事訴訟法第三百九十五條前段，判決如主文。
中      華      民      國    九十二    年      九      月      十      日
                              最高法院刑事第十二庭
                                  審判長法官  張  淳  淙
                                        法官  謝  俊  雄
                                        法官  蘇  振  堂
                                        法官  張  春  福
                                        法官  呂  丹  玉
      右正本證明與原本無異
                                              書  記  官
中      華      民      國    九十二    年      九      月    二十三    日


司法院資訊處製作；財團法人民間司法改革基金會備份。
